---
title: "Explanation estimate"
output: html_document
date: '2022-11-17'
---

```{r setup, include=FALSE, echo = FALSE}
rm(list = ls())
source("calc/prediction-gas-consumption/_shared.r")
source("export/web-monitor/_shared.r")

library(tidyverse)
# - CONF -----------------------------------------------------------------------
update.data = TRUE

COLORS3 = c("#c72321", "#0d8085", "#efc220")


# - LOAD -----------------------------------------------------------------------
d.base = loadBase(update.data)
d.economic.activity = loadFromStorage(id = "economic-activity")[, .(
    year, month, economic.activity = value
)]

max.day = d.base %>% 
    filter(year == 2022) %>% 
    summarize(max.day = max(day))

mean.2019.2021.gas = d.base %>% 
    filter(year > 2018 & year < 2022) %>% 
    filter(day <= max.day$max.day) %>% 
    group_by(year) %>% 
    summarize(sum.val = sum(value)) %>% 
    summarize(sum.val.mean = mean(sum.val))

mean.2019.2021.hdd = d.base %>% 
    filter(year > 2018 & year < 2022) %>% 
    filter(day <= max.day$max.day) %>% 
    group_by(year) %>% 
    summarize(sum.val = sum(hdd)) %>% 
    summarize(sum.val.mean = mean(sum.val))

relative.savings = d.base %>% 
    filter(year > 2018) %>% 
    group_by(year) %>% 
    filter(day <= max.day$max.day) %>% 
    summarize(rel.save = 100 * (sum(value)-mean.2019.2021.gas$sum.val.mean)/mean.2019.2021.gas$sum.val.mean)

relative.hdd = d.base %>% 
    filter(year > 2018) %>% 
    group_by(year) %>% 
    filter(day <= max.day$max.day) %>% 
    summarize(rel.hdd = 100 * (sum(hdd)-mean.2019.2021.hdd$sum.val.mean)/mean.2019.2021.hdd$sum.val.mean)

savings.2022 = relative.savings %>% 
    filter(year == 2022) %>% 
    dplyr::select(rel.save)
```

## Wie steht es um den Gasverbrauch in Österreich?

Seit Jahresbeginn liegt der Verbrauch in Summe um `r round(savings.2022)` % unter dem Schnitt 2016-2021. Der Gasverbrauch liegt damit sogar niedriger als im Lockdown Jahr 2020. 

```{r figure1}
relative.savings %>%
ggplot(aes(x = year, y = rel.save)) +
geom_bar(stat = "identity") +
xlab("Jahr") +
ylab("Unterschied im Gasverbrauch im Vergleich \nzum Durchschnitt 2019-2021 \n(%)") +
theme_bw()
```
Es gibt aber einen Zusammenhang mit der Außentemperatur: kalte Temperaturen erhöhen den Verbrauch. In einem warmen Jahr wird weniger verbraucht. Die Temperaturabhängigkeit wird dabei oft in Heizgradtagen gemessen - das ist grob gesprochen die Summe an Temperaturen für Tage, an denen geheizt werden muss. Diese war in 2022 bisher besonders niedrig.

```{r figure2}
relative.hdd %>%
    ggplot(aes(x = year, y = rel.hdd)) +
    geom_bar(stat = "identity") +
    xlab("Jahr") +
    ylab("Unterschied in Heizgradtagen im Vergleich \nzum Durchschnitt 2019-2021 \n(%)") +
theme_bw()

```

Den Zusammenhang zwischen Temperatur und Gasverbrauch sieht man sehr schön in einem Scatterplot von Temperatur gegen Gasverbrauch. Wenn die Temperatur unter 15°C fällt, wird begonnen, zu heizen - und das wirkt auf den Gasverbrauch.
```{r figure3}
d.base %>%
    filter(year > 2018) %>% 
    filter(day < max.day$max.day) %>% 
    mutate(temp.lower.15 = ifelse(temp < 15, "<15°C", ">15°C")) %>% 
    ggplot(aes(x = temp, y = value)) +
    geom_point(aes(col = temp.lower.15), alpha = 0.2) +
    geom_smooth(method = "lm", aes(col = temp.lower.15)) +
    xlab("Temperatur") +
    ylab("Täglicher Gasverbrauch \n(TWh)") +
    scale_color_manual(values = COLORS3) +
    facet_wrap(.~year) +
theme_bw()
 
```
Diese Information kann man nutzen, um zu schätzen, wie hoch der Verbrauch in Österreich in einem "normalen" Jahr gewesen wäre. Man schätzt dazu den Einfluss von Temperatur, Feier-, und Wochentagen und Ferien auf den Verbrauch für eine Vergleichsperiode (wir verwenden 2016-2021). Damit simulieren wir in Folge wie hoch der Verbrauch in Österreich unter 2016-2021 Bedingungen mit dem Klima von 2022 gewesen wäre (Simulation) und vergleichen mit der Beobachtung. Um Schwankungen zu verringern, mitteln wir die beiden Zeitreihen über ein 14-Tage Zeitfenster. Während zwischen Mai und Mitte Oktober die Beobachtung immer unter der Simulation ist, ist sie ab Mitte Oktober, Anfang November fast gleich. Das würde darauf hindeuten, dass der niedrige Gasverbrauch im Oktober vor allem witterunsbedingt zu Stande gekommen ist. 

```{r model}


# - CONF -----------------------------------------------------------------------
update.data = TRUE


# - LOAD -----------------------------------------------------------------------
d.base = loadBase(update.data)
d.economic.activity = loadFromStorage(id = "economic-activity")[, .(
    year, month, economic.activity = value
)]


d.comb = merge(d.base, d.economic.activity, by = c("year", "month"), all.x = TRUE)

rel.growth = growth.rate(d.economic.activity)

d.comb = d.comb[, economic.activity.estimate := ifelse(is.na(economic.activity), "Naiver Schätzer", "Statistik\nAustria"), ]
d.comb = d.comb[, economic.activity := ifelse(is.na(economic.activity), rel.growth * lag(economic.activity, 365), economic.activity), ]

# d.comb[, `:=`(
#     temp = temp.vienna,
#     hdd = hdd.vienna
# )]


# AUGMENT
# package clock gives weekdays in English, independent of system locale
d.comb[, `:=`(
    t = as.integer(date - min(date)),
    year = year(date),
    day = yday(date),
    week = week(date),
    month = month(date),
    wday = factor(as.character(clock::date_weekday_factor(date)),
        c("Mon", "Tue", "Wed", "Thu", "Fri", "Sat", "Sun")
    ),
    temp.15 = ifelse(temp < 15, 15 - temp, 0),
    temp.squared  = temp^2,
    temp.lag = shift(temp, 1)
)]

d.comb[, `:=`(
    t.squared = t^2,
    workday = ifelse(wday %in% c("Sat", "Sun"), wday, "Working day"),
    week = str_pad(week, 2, pad = "0"),
    temp.15.squared = temp.15^2,
    temp.15.lag = shift(temp.15, 1),
    year_character = as.character(year),
    # temp.f = cut(temp, quantile(temp, 0:20/20), all.inside = TRUE),
    temp.f = cut(temp, seq(min(temp), max(temp), length = 10), all.inside = TRUE)
)]



train.years = c(2019:2021)

d.train = d.comb[year %in% train.years]


estimate = function(model, type="non-economic"){
    d.ret = copy(d.comb)

    m.linear = lm(
        model
        , data = d.train)

    print(summary(m.linear))

    prediction.prediction = predict(m.linear, d.ret, interval = "prediction", level = 0.95) %>%
        as.data.table()

    prediction.confidence = predict(m.linear, d.ret, interval = "confidence", level = 0.95) %>%
        as.data.table()

    d.ret[, `:=`(prediction = prediction.prediction$fit,
                  lower.pred = prediction.prediction$lwr,
                  upper.pred = prediction.prediction$upr,
                  lower.conf = prediction.confidence$lwr,
                  upper.conf = prediction.confidence$upr), ]

    d.ret[, `:=` (difference = (value - prediction) / prediction,
                   diff.pred.lower = (value - lower.pred) / lower.pred,
                   diff.pred.upper = (value - upper.pred) / upper.pred,
                   diff.conf.lower = (value - lower.conf) / lower.conf,
                   diff.conf.upper = (value - upper.conf) / upper.conf,
                   model.type = type
                   ), ]

    return(d.ret)
}

model = value ~
    # value.lag + value.lag2 + # AR TERMS
    temp + temp.squared + temp.15 + temp.15.lag + temp.15.squared +
    # temp * as.factor(temp.f) +
    wday + is.holiday + as.factor(vacation.name) + is.lockdown + is.hard.lockdown

d.pred.non.economic = estimate(model)

d.pred.non.economic %>% 
    filter(year == 2022) %>% 
    dplyr::select(date, value, prediction) %>% 
    gather(Typ, value, -date) %>%  
    mutate(Typ = ifelse(Typ == "prediction", "Simulation", "Beobachtung")) %>% 
    mutate(value = rollmean(value, 14, fill = NA)) %>% 
    ggplot(aes(x = date, y = value)) +
    geom_line(aes(col = Typ), size = 1) +
    scale_color_manual(values = COLORS3) +
    theme_bw() +
    scale_x_date(date_labels = "%b",date_breaks  ="1 month") +
    xlab("Monat (2022)") +
    ylab("Täglicher Gasverbrauch \n (TWh, 14-tägiges Mittel)")
```
Besser sieht man das noch, wenn man die Differenz zwischen den beiden als Abweichung plottet, die Einsparung also prozentuell darstellt.Hier erscheinen die Einsparungen im November gering. Stimmt das aber so?

```{r figure 4, echo=FALSE}
d.pred.non.economic %>%
    dplyr::select(date, difference, diff.conf.lower, diff.conf.upper) %>%
    filter(year(date) == 2022) %>%
    gather(variable, value, -date) %>%
    filter(variable %in% c("difference", "diff.conf.lower", "diff.conf.upper")) %>%
    group_by(variable) %>%
    mutate(value = rollmean(100 * value, 30, fill = NA, align = "right")) %>%
    ungroup() %>%
    spread(variable, value) %>%
    ggplot(aes(x = date, y = difference)) +
    geom_abline(slope = 0, intercept = 0, size = 0.5, linetype = 2) +
        geom_ribbon(aes(ymin = diff.conf.lower, ymax = diff.conf.upper), alpha=0.3) +
        geom_line(size = 1) +
    theme_bw(base_size = 12) +
    xlab("Datum") +
    ylab("Relative Differenz zwischen \nSchätzung und Observation\n(%)") +
    scale_colour_manual(values=c("red", "black")) +
    scale_fill_manual(values=c("red", "black")) +
    scale_x_date(date_labels = "%b",date_breaks  ="1 month") +
    scale_y_continuous(n.breaks = 10)

```
ADD R MODEL POWER

ADD CUMULATIVE SAVINGS
